【裁判字號】    88,簡上,121
【裁判日期】    900129
【裁判案由】    損害賠償
【裁判全文】
臺灣臺北地方法院民事判決  八十八年度簡上字第一二一號
    上  訴  人  乙○○
    訴訟代理人  丙○○
    被上訴人    甲○○
    訴訟代理人  丁○○
右當事人間請求損害賠償事件，上訴人對於中華民國八十七年十二月十六日本院台北
簡易庭八十七年度北簡字第一五○五五號第一審判決提起上訴，本院判決如左：
    主      文
原判決關於駁回上訴人後開第二項之訴部分，並訴訟費用之裁判均廢棄。
被上訴人應給付上訴人新台幣壹萬貳仟貳佰伍拾貳元，及自民國八十七年十月二十二
日起至清償日止，按週年利率百分之五計算之利息。
其餘上訴駁回。
第一、二審訴訟費用由被上訴人負擔二十分之一，餘由上訴人負擔。
    事      實
甲、上訴人方面：
壹、聲明：
  一、原判決廢棄。
  二、被上訴人應給付上訴人新台幣（下同）二十萬九千七百五十元及自起訴狀繕本
      送達日翌日起至清償日止，按週年利率百分之五計算之利息。
貳、陳述：除與原審判決書所載者相同茲予引用外，補稱：
  一、民國（下同）八十五年十二月十三日凌晨二時許，被上訴人酒後駕車，沿台北
      市○○○路由南往北方向行駛，行經濟南路口時，明知酒後不得駕車及在設有
      禁止左轉之路段不得迴車，依當時情形，亦無不能注意之情事，竟疏於注意而
      撞及上訴人所有由訴外人熊承志駕駛，車號ＢＫ─六六六三號之自小客車，造
      成上訴人所有車輛多處受損，經上訴人送往修理，共支出修理費用二十萬九千
      七百五十元，業經上訴人於原審提出估價單為憑，故上訴人依民法第一百八十
      四條第一項及民法第一百九十六條規定，請求被上訴人賠償車子之損害。
  二、民法第二百十三條第一項規定「負損害賠償責任者，除法律另有規定或契約另
      有訂定外，應回復他方損害發生前之原狀。」，同法第一百九十六條即為第二
      百十三條第一項所稱之法律另有規定。蓋回復原狀重在修復本身，非謂必交由
      債務人修復不可，故被害人於損害發生後自行修復，以回復費用作為損害賠償
      而向加害人請求，於法並無不合，故於侵害他人之物，致其毀損或滅失者，被
      害人除得依民法第二百十三條規定，向加害人請求回復原狀，亦得依同法第一
      百九十六條規定，請求賠償其物因毀損滅失之價額，被害人得直接請求加害人
      為金錢之賠償。
參、證據：援用原審之立證方法。
乙、被上訴人方面：
壹、聲明：
  一、駁回上訴。
  二、如受不利判決，願供擔保請准宣告免為假執行。
貳、陳述：除與原審判決書所載者相同茲予引用外，補稱：
  一、按損害之發生或擴大，被害人與有過失者，法律得減輕賠償金額或免除之，民
      法第二百十七條第一項定有明文。本件車禍事件之發生，上訴人之駕駛亦違反
      道路交通管理處罰條例第四十條、第六十一條第二項及第二十五條第三項等違
      規事項，更有甚者上訴人之駕駛因有酒後駕駛之嫌，因而抗拒執行交通勤務之
      警察之稽查，而違反道路交通管理處條例第六十一條第二項之規定，是故欲論
      本件肇事責任，上訴人之駕駛亦應負責。
  二、次按損害賠償除法律另有規定或契約另有訂定外，應以填補債權人所受損失所
      失利益為限，民法第二百十六條第一項定有明文。本件上訴人僅提供估價單四
      紙以為請求損害賠償之依據，未提出系爭車輛之受損照片證明確實受有損害，
      亦未提出發票及系爭車輛修復完工相關證明，以明上訴人確因此一事故有所給
      付，再者其修車金額過高，系爭車輛車齡過舊，零件部份並未予折舊等均有疑
      異，上訴人未為詳查率而指摘被上訴人，實失草率。
參、證據：援用原審之立證方法外，補聲請訊問證人丁○○。
    理      由
一、上訴人起訴主張被上訴人於八十五年十二月十三日凌晨，酒後駕駛車號ＡＧ─二
    九六三號自用小客車，沿台北市○○○路，由南往北方向行駛，途經濟南路時，
    應注意上開路段係禁止左轉不得迴車，且依當時之情形，亦非不能注意，竟在該
    處迴轉，致與由熊承志駕駛上訴人所有車號ＢＫ─六六六三號自用小客車相撞，
    上訴人所有車輛受損，經送修估價修理費共計二十萬九千七百五十元，應由被上
    訴人負責賠償，為此提起本件訴訟。
二、被上訴人則以上訴人未提出系爭車輛受損之照片，亦未提出發票及系爭車輛修復
    完工之相關證明，以證明上訴人確因此事故而有所給付，且其修車金額過高，零
    件部分未予折舊；又上訴人之駕駛人有違反道路交通管理處罰條例第四十條、第
    六十一條第二項及第二十五條第三項之嫌，就肇事責任亦應負責等語置辯。
三、兩造對於八十五年十二月十三日凌晨二時許，被上訴人駕駛ＡＧ─二九六三號自
    用小客車，沿台北市○○○路，由南往北方向行駛，途經濟南路口時，應注意此
    路口禁止右轉不得迴車，竟在該路口迴轉時，致其前車頭與對向直行之由熊承志
    駕駛上訴人所有車號ＢＫ─六六六三號自用小客車右頭車相撞而肇事之事實，均
    不爭執，並有交通事故調查報告表、談話筆錄及台北市政府警察局交通警察大隊
    交通事故研判表等件影本在卷可憑，自堪信為真實。
四、按因故意或過失，不法侵害他人之權利者，負損害賠償責任，民法第一百八十四
    條第一項前段定有明文，被上訴人在禁止左轉之路口迴車，致與熊承志所駕駛上
    訴人所有之車號ＢＫ─六六六三號自用小客車相撞，應負過失之侵權行為損害賠
    償責任。次按負損害賠償責任者，除法律另有規定或契約另有訂定外，應回復他
    方損害發生前之原狀，民法第二百十三條第一項定有明文，上訴人主張其ＢＫ─
    六六六三號自用小客車送修估價修理費共計二十萬九千七百五十元，爰請求其修
    理費用等語；雖上訴人就此回復原狀未踐行民法第二百十四條之程序，定相當期
    限催告被上訴人，被上訴人逾期不為回復後，始請求金錢賠償，然依八十九年四
    月二十六日修正公布，五月五施行之民法債編修正條文，第二百十三條第三項規
    定「第一項情形，債權人得請求支付回復原狀所必要之費用，以代回復原狀。」
    ，而民法第二百十三條第三項之規定，依債編施行法第十二條，於債編修正施行
    前因負損害賠償責任而應回復原狀者，亦適用之，故上訴人縱未踐行定期催告程
    序，依修正後民法第二百十三條第三項之規定，亦得請求回復原狀必要之費用；
    況上訴人於上訴後，亦追復其法律上之陳述，依民法第一百九十六條之規定，請
    求賠償其物因毀損滅失之價額，而依民法第一百九十六條規定為請求，亦毋須踐
    行民法第二百十四條之催告程序，故上訴人得請求被上訴人賠償系爭車輛之修復
    費用，被上訴人辯稱上訴人應提出發票及完工相關證明，以證實上訴人確因此事
    故有所給付等語，尚不足採。
五、系爭ＢＫ─六六六三號自用小客車曾拍攝有毀損照片，惟因被上訴人承保之保險
    公司人事變更未移交而未能提出，此經被上訴人之訴訟代理人陳述在卷，自堪信
    系爭ＢＫ─六六六三號自用小客車因被上訴人之過失侵權行為而受有損害。再被
    上訴人對上訴人所提之估價單影本四紙所載費用為二十萬九千七百五十元並不爭
    執，惟辯稱修車金額過高，且未予折舊，而其所舉之證人即保險公司之承辦人員
    丁○○證稱系爭ＢＫ─六六六三號自用小客車折舊後，僅餘殘值一萬零二百二十
    七元等語。按請求修復費用以為回復原狀估定之標準，應以必要者為限，即應扣
    除折舊部分，查系爭ＢＫ─六六六三號自用小客車係七十二年四月份出廠之車輛
    ，此有汽車新領牌照登記書影本在卷可憑，至八十五年十二月十三日發生車禍時
    ，實際使用月數為十三年九月，依行政院公布之固定資產耐用年數表，所載之固
    定資產項目，自用小客車耐用年數為五年，則依耐用年數表，每年之折舊率為千
    分之二百，及營利事業所得稅結算申報查核準則第九十五條第八項所定，依固定
    資產提列折舊採用平均法或定率遞減法者，以一年為計算單位，其使用期間未滿
    一年者，按實際使用之月數相當於全年之比例計算之，不滿一月者，以月計之方
    式計算，扣除折舊後之費用為一萬二千二百五十二元（計算方式如附表所示）。
六、綜上所陳，上訴人得依侵權行為損害賠償之法律關係，請求被上訴人賠償一萬四
    千四百一十四元，雖被上訴人辯稱上訴人之駕駛人有違反道路交通管理處罰條例
    第四十條、第六十一條第二項及第二十五條第三項之嫌，就肇事責任亦應負責等
    語置辯。經查，肇事當時駕駛系爭ＢＫ─六六六三號自用小客車之熊承志雖未帶
    駕駛執照，其時速經換算超過每小時五十公里，此有台北市政府警察局交通警察
    大隊交通事故研判表影本在卷可按，然依前開交通事故研判表，被上訴人肇事後
    酒精測試濃度高達零點九七亳克，且金山南路南向北設有禁止左轉標誌，被上訴
    人未遵交通號誌，違規迴轉，又被上訴人所駕駛之ＡＧ─二九六三號自小客車係
    前車頭毀損，而系爭ＢＫ─六六六三號自用小客車係左前車頭毀損，故應係被上
    訴人駕駛之ＡＧ─二九六三號自小客車撞及系爭ＢＫ─六六六三號自用小客車，
    則被上訴人不僅酒後駕車，且未遵守交通號誌，於禁止左轉之路口違規迴車，而
    撞及系爭ＢＫ─六六六三號自用小客車，雖當時駕駛系爭ＢＫ─六六六三號自用
    小客車之熊承志未帶駕駛執照，且車速超過每小時五十公里，依道路交通管理處
    罰條例之規定應予處罰，然本件車禍應係被上訴人未遵守號誌，且迴車未注意而
    肇致，被上訴人辯稱駕駛系爭ＢＫ─六六六三號自用小客車之熊承志亦與有過失
    等語，尚不足採。從而，上訴人依侵權行為之法律關係，請求被上訴人給付一萬
    二千二百五十二元，及自起訴狀繕本送達翌日即八十七年十月二十二日起至清償
    日止，按週年利率百分之五計算之利息，為有理由，應予准許，逾此部分之請求
    ，則為無理由，應予駁回，原審就上開應准計部分，為上訴人敗訴之判決，尚有
    未洽，上訴意旨求予廢棄改判，為有理由，爰由本院予以廢棄改判如主文所第二
    項所示，至於上訴人請求不應予准許部分，原判決為上訴人敗訴之判決，經核於
    法並無不合，上訴意旨求予廢棄改判，為無理由，應駁回其上訴。再本件不得上
    訴第三審，經第二審判決即告確定，被上訴人請求免為假執行之宣告，自無必要
    ，附此敘明。
七、據上論結，本件上訴為一部分有理由，一部分無理由，依民事訴訟法第四百三十
    六條之一第三項、第四百五十條、第四百四十九條第一項、第七十九條但書，判
    決如主文。
中      華      民      國    九十      年      一      月    二十九    日
                        民事第二庭審判長法      官  丁蓓蓓
                                        法      官  曾部倫
                                        法      官  吳青蓉
附表：
209750×0.8×08×0.8×0.8×0.8×0.8×0.8×0.8×0.8× 0.8 ×0.8×0.8=14,414
（第一年不折舊）
14,414×0.2×9/12=2,162
14,000-0000=12,252
右為正本係照原本作成
本件不得上訴
中      華      民      國    九十      年      一      月    三十一    日
                                        法院書記官  吳芳玉


司法院資訊處製作；財團法人民間司法改革基金會備份。
